【裁判字號】    99,上訴,242
【裁判日期】    990518
【裁判案由】    毒品危害防制條例
【裁判全文】
臺灣高等法院臺南分院刑事判決         99年度上訴字第242號
上  訴  人
即  被  告  甲○○
選任辯護人  黃慕容律師
上列上訴人因毒品危害防制條例案件，不服臺灣雲林地方法院98
年度訴字第483號中華民國99年1月26日第一審判決（起訴案號：
臺灣雲林地方法院檢察署98年度偵字第2276號），提起上訴，本
院判決如下：
    主  文
原判決撤銷。
甲○○犯如附表編號1至3所示之罪，均累犯，各處如附表編號1
至3所示之刑。應執行有期徒刑拾柒年陸月，如附表編號1至3所
示之沒收部分，併執行之。
    事  實
一、甲○○前因偽造有價證券、槍砲彈藥刀械管制條例等案件，
    經臺灣臺中地方法院以82年度訴字第3248號判處應執行有期
    徒刑3 年8 月確定；又因違反肅清煙毒條例等案件，經臺灣
    板橋地方法院以82年度訴字第1832號判處應執行有期徒刑3
    年6 月確定。上開2 罪經接續執行，於民國83年2 月25日入
    監，於85年7 月30日假釋出獄，又於假釋期間，因違肅清煙
    毒條例案件，經本院以86年度上訴字第19 84號判處有期徒
    刑3年1月確定，並撤銷前開假釋，接續執行殘刑3年10月又
    25日，於88年1月5日再度入監執行，嗣經裁定減刑，並於96
    年7月16日執行完畢。
二、詎其猶不知悛悔，明知海洛因係毒品危害防制條例第2條第2
    項第1款所列之第一級毒品，不得非法販賣及持有，竟基於
    販賣第一級毒品海洛因以營利之犯意，以其所有之MOTOROLA
    廠牌（門號0000000000號SIM卡，為訴外人李秀燕所有）行
    動電話，及其所有以許火模名義申辦之OKWAP廠牌（門號為
    0000000000號SIM卡）行動電話作為對外聯絡工具，先後為
    下列販賣第一級毒品海洛因之行為：
  (一)於98年4月28日19時50分許，陳永菖（66年3月9日）持用
    0000000000 門號行動電話撥打甲○○持用之0000000000號
    行動電話，表示欲向甲○○購買價值新臺幣（下同）500元
    之第一級毒品海洛因，甲○○應允之。旋於約10分鐘後，甲
    ○○駕駛車牌號碼B9 -0453號自用小客車，前往約定之雲林
    縣四湖鄉○○村○道路旁，交付海洛因1包（數量不詳）與
    陳永菖，並收取500元，完成買賣交易。
  (二)於98年5月1日13時48分許，陳永菖以前揭門號電話與甲○○
    持用之上開行動電話聯絡，表明向甲○○購買海洛因，雙方
    約妥交易數量、地點後，甲○○即於10分鐘內，駕駛前述自
    小客車前往雲林縣四湖鄉○○村○道路旁，將價值500元之
    海洛因1包交付與陳永菖，但購毒款項暫由陳永菖賒欠，以
    此方式完成買賣交易。
  (三)於98年5 月3 日上午10時29分許，陳永菖以其持用之前述門
    號行動電話撥打給甲○○使用之另支0000000000門號電話，
    表明向甲○○購買毒品海洛因，復於同日上午11時14分許，
    以相同聯絡方式與甲○○約定在雲林縣四湖鄉○○○○○道
    路旁交易。約10分鐘後，甲○○乃駕駛前開自用小客車前往
    指定地點，誤拿糖粉1 包交付與陳永菖，陳永菖當場給付購
    毒貨款500 元。嗣陳永菖發覺甲○○交付之物品為糖粉，於
    同日14時33分許，再次撥打電話給甲○○告知該情，2 人約
    於同日15時1 分許，在雲林縣四湖鄉溪尾村中溪尾30號之明
    德國小前，另行交付海洛因1 包與陳永菖，而以此方式販賣
    第一級海洛因與陳永菖。總計販毒所得為1000元（未扣案）
    。
三、嗣於98年5月4日16時30分許，為警在雲林縣四湖鄉溪尾村三
    姓公廟前查獲甲○○，並扣得第一級毒品海洛因1包（驗後
    淨重0.7064公克）及其所有供包裝上開毒品以防潮溼或裸露
    俾供犯販賣第一級毒品罪所用之外包裝袋1個、其所有供聯
    絡販賣海洛因所用之OKWAP廠牌行動電話1支（含0000000000
    門號SIM卡1枚）及MOTOROLA廠牌行動電話1支（內含李秀燕
    所有之0000000000門號SIM卡1枚）、及其所有供犯販賣海洛
    因罪秤重用之電子磅秤1台，及預備供包裝第一級毒品海洛
    因販賣用之夾鏈袋20只等物。因而查悉上情。
四、案經雲林縣警察局臺西分局報告臺灣雲林地方法院檢察署檢
    察官偵查起訴。
    理  由
壹、程序部分：
一、本案檢察官起訴被告甲○○於98年5 月4 日18時48分許，涉
    犯販賣第一級毒品海洛因與楊世麒未遂部分（即起訴書犯罪
    事實一(四)部分），業據檢察官於第一審言詞辯論終結前撤回
    起訴，此有臺灣雲林地方法院檢察署99年1 月11日雲檢家智
    99聲撤1 字第00867 號函暨所附撤回訴書1 份在卷可憑（見
    原審卷第130-131頁），故該部分既經撤回起訴，自不在本
    院審理範圍，合先敘明。
二、按被告以外之人於偵查中向檢察官所為陳述，除顯有不可信
    之情況者外，得為證據，刑事訴訟法第159 條之1 第2 項定
    有明文。又檢察官在偵查中對被告以外之人所為之偵查筆錄
    ，性質上雖屬傳聞證據，惟刑事訴訟法規定檢察官代表國家
    偵查犯罪、實施公訴，依法其有訊問被告、證人及鑑定人之
    權，證人、鑑定人並須具結，而實務運作時，檢察官偵查中
    向被告以外之人所取得之陳述，原則上均能遵守法律規定，
    不致違法取供，其可信度極高，職是，被告以外之人前於偵
    查中已具結而為證述，除反對該項供述得具有證據能力之一
    方，已釋明「顯有不可信之情況」之理由外，不宜遽指該證
    人於偵查中之陳述不具證據能力。經查，陳永菖在檢察官面
    前之證述筆錄（見偵查卷第15-16頁、第18-19頁、第29-30
    頁、第41-43頁、第47-49頁），係檢察官令渠以證人身分具
    結後所為之證述，有各該證人結文附卷可稽（見偵查卷第17
    頁、第20頁、第31頁、第44頁、第50頁）。被告及辯護人均
    未提及檢察官在訊問時有何不法取供之情形，亦未釋明上開
    證人之證述有何顯不可信之情況，依上開規定，該等證人在
    檢察官面前之證述筆錄，自得作為本案證據使用。
三、次按被告以外之人於審判外之陳述，雖不符第159條之1至之
    4 等4條之規定，而經當事人於審判程序同意作為證據，法
    院審酌該言詞陳述或書面陳述作成時之情況，認為適當者，
    亦得為證據。當事人、代理人或辯護人於法院調查證據時，
    知有第159條第1項不得為證據之情形，而未於言詞辯論終結
    前聲明異議者，視為有前項之同意。刑事訴訟法第159條之5
    亦定有明文。查本件檢察官、被告、及辯護人，就本件判決
    所引用之書面傳聞證據資料，均表示無意見（見本院卷第98
    頁），且均未於言詞辯論終結前對證據能力聲明異議，本院
    審酌上開書面傳聞證據作成形式，並無瑕疵，亦無違法不當
    之情事，認為以之作為證據應屬適當，復與本案待證事實具
    有關聯性，是應認該等證據均具有證據能力。
貳、實體部分：
一、訊據上訴人即被告甲○○對於其以0000000000、0000000000
    號行動電話作為與購毒者陳永菖聯繫之販毒工具，並於事實
    欄二、(一)至(三)所載之時間、地點，販賣毒品海洛因與陳永菖
    等事實均坦白承認（見本院卷第97頁），並與證人陳永菖於
    偵訊時及原審審理時證述之情節相符，其詳如下：
  (一)證人陳永菖於偵查中證稱：98年4 月28日19時50分許，我跟
    被告約在雲林縣四湖鄉○○村○路邊，打完電話後，我就直
    接騎機車過去等，被告隨後1 個人開車過來，我跟他買500
    元海洛因1 包，拿現金給他；98年5 月1 日13時48分許，我
    也是打電話向被告買海洛因，約在相同地點，被告開車過來
    ，他交給我海洛因1 包；98年5 月3 日早上10時29分許，我
    打電話給被告，他說沒空，於11時14分許，我再次撥打電話
    給他，表明購買500 元海洛因，地點由被告約在雲林縣四湖
    鄉○○○○路邊，我騎機車過去，被告開車過來，拿了1 包
    東西給我，我交付現金500 元給他，後來我發現被告拿的是
    糖粉，於14時33分許，打電話告訴被告，15時1 分許，又約
    在明德國小，被告自己1 人開車過來，拿1 包海洛因給我（
    見偵查卷第48頁、第42頁）。
  (二)陳永菖於原審審理時亦為相同之證述，並明確指出2人之交
    易模式均由其持0000000000門號電話撥打被告使用之
    0000000000或0000000000門號電話向被告表示欲購買海洛因
    ，每次之交易金額均為500元，交易地點除最後1次在明德國
    小外，其餘均在某路旁（見原審卷第138頁反面，第139頁）
    。
  (三)再陳永菖於上開時日，持其使用之0000000000門號電話，分
    別與被告持用之0000000000、0000000000門號行動電話通聯
    ，此有中華電信公司以李秀燕為申設人之0000000000門號資
    料查詢表及名義人為許火模之臺灣大哥大公司0000000000
    門號資料查詢表各1份及檢送之通聯記錄在卷可憑（見偵查
    卷第50頁、第103頁、第107頁、第112頁及其反面、原審卷
    第97、98頁）。而雙方通聯紀錄係由機器設備將查詢門號之
    通話對象逐筆記載，乃機械式之慣常性紀錄，屬客觀證據，
    是依上開紀錄內容，其中確有被告與陳永菖於前揭時間之通
    聯紀錄，核與陳永菖供述以電話向被告洽購毒品之證詞一致
    ，益徵其所述為真，此亦足資佐證被告確有上開販賣毒品犯
    行。
  (四)另被告於98年5月4日遭警查獲時，在其攜帶之黑色手提袋內
    扣得白色粉末1包，經送行政院衛生署草屯療養院鑑定結果
    ，檢出海洛因成分，驗餘淨重0.7064公克，有該院98年6 月
    2日草療鑑字第0980500198號鑑定書在卷可證（見原審卷第
    33頁），此外，被告之手提袋中尚有供量秤、分裝毒品所用
    之電子秤1具、空夾鏈袋20只及供聯絡販毒事宜所用之
    MOTOROLA廠牌（含0000000000門號SIM卡1枚）、OKWAP廠牌
    （含0000000000門號SIM卡1枚）行動電話各1支扣案可證，
    足認被告確持有毒品海洛因，並有電子秤、夾鏈袋可供分裝
    使用，佐以陳永菖有施用毒品前科，其於98年5月3日遭警查
    獲後經採集尿液送驗結果，呈嗎啡陽性反應，有臺灣檢驗科
    技公司98年5月13日報告編號KＺ00 0000000000號濫用藥物尿
    檢驗報告1紙在卷足查（見原審卷第27頁），衡情陳永菖自
    有對外索取、購買海洛因之需求，是從陳永菖於檢察官偵查
    中及原審均指證確向被告購買海洛因無疑，顯見該等證詞之
    可信度極高。益證陳永菖前揭證述應與事實相符而堪以採信
    。
二、
  (一)陳永菖於98年5月5日偵查中即證稱「我只欠他500元，大概
    是3 、4天前，在溪尾村新溪產業道路附近交易」（見偵查
    卷第16頁），對照陳永菖該次另證稱「我們這次約在明德國
    小那邊，地點會換來換去，我有給甲○○500元，一手交錢
    一手交貨。」（見偵查卷第15頁），本院認陳永菖於檢察官
    偵查中作證之時間為98年5月5日，距離其最後1次向被告購
    買海洛因而遭警查獲之98年5月3日僅2日，其對最後1次有無
    給付價款應該印象深刻，由此推算，陳永菖積欠價款者顯非
    明德國小該次，而以98年5月1日在雲林縣四湖鄉○○村○路
    旁之交易較符常情。參酌陳永菖於原審證稱：「（問：你何
    以記得有欠他500元？）我記得就是欠他500元，我就又打電
    話給他。」「（問：你係於98年5月3日在明德國小為警查獲
    ，你說係在98年5月3日之3、4天前向甲○○購買海洛因所積
    欠的？）對。」「（問：所以有可能是98年4月28日或是98
    年5月1日該次所購買而積欠，你是否可以確認係哪1天、哪1
    次？）我也記不太起來是哪1天。」「（問：該次你係在晚
    上還是下午購買？）應該是下午。」「（問：若係下午購買
    ，則應係98年5月1日13時48分所購買的該次？）（點頭）。
    」（見原審卷第139頁反面、第140頁），乃陳永菖於原審作
    證時，對究係何次積欠被告價款一事，初已不復記憶，此與
    一般人之記憶常隨時間之經過而淡忘之情相符，惟經原審促
    由其他相關事證喚起記憶後，陳永菖證稱欠款之後仍再度打
    電話向被告購買海洛因，且賒欠該次是在下午購買，是陳永
    菖之證詞並無刻意背誦之態，反係藉由其他事證之聯想始找
    回記憶，其所證是在98年5月1日下午1時48分許，以賒欠方
    式向被告購買海洛因一情，應與事實相符，而可採信。
  (二)雖被告於原審供稱係與陳永菖在明德國小交易該次，陳永菖
    未給付價款（見原審卷第148頁反面）。但經原審質疑「請
    你回憶，係哪1次500元你沒有拿到？」，被告回稱「應該是
    98年5月1日那1次。但明德國小那1次，我也是沒有拿錢，我
    拿去後，我馬上就走了。」，再問「但你說你拿毒品給陳永
    菖3次，僅有2次拿到錢，若依你這樣說，你不是就有2次沒
    有拿到錢？」，答「應該是明德國小那1次沒有跟他拿錢，
    98年5月1日那1次有拿到錢才對。」（見原審卷第148頁正反
    面）。由被告回答之歷程以觀，被告先稱後2次均未取得對
    價，經質疑後，以不能肯定之語氣回答「應該是」明德國小
    那次，顯見被告之記憶模糊，不能肯認。再依被告上開所辯
    ，其在明德國小將海洛因交付陳永菖後，馬上離開，然該次
    因被告於同日11時14分許，已先在雲林縣四湖鄉往林厝方向
    之某路旁與陳永菖交易，陳永菖當時誤信被告交付之糖粉為
    海洛因，並已給付價款，被告嗣後於明德國小再轉交海洛因
    給陳永菖時，陳永菖未再給付現金，被告即逕行離去，被告
    自有誤認陳永菖該次均未付款之可能性，可知被告之陳述，
    尚非無疑，難以盡信。
  (三)綜上，堪認陳永菖確有賒欠被告購毒款項，應有500元價金
    之欠款，是被告販毒所得共為1000元。起訴書認陳永菖向被
    告購買海洛因3次均已交付500元價款，而有1500元之犯罪所
    得，尚有未符，附此敘明。
三、按販賣毒品係政府嚴予查緝之違法行為，且海洛因均可任意
    分裝，而每次買賣之價量，亦隨時隨雙方關係之深淺、當時
    之資力、需求程度及對行情之認知等因素，機動的調整，因
    之販賣之利得，除經被告坦承或帳冊價量均臻明確外，委難
    察得實情。是縱未確切查得販賣賺取之實際差價，但除別有
    事證，足認係按同一價格轉讓，確未牟利之情形外，尚難執
    此認非法販賣之事證有所不足，致知過坦承者難辭重典，飾
    詞否認者反得逞僥倖，而失情理之平；又現今警方查緝毒品
    ，雷厲風行，且第一級毒品海洛因之價格均甚昂貴，而且販
    賣第一級毒品海洛因，其法定刑為死刑或無期徒刑，屬重罪
    ，被告倘無營利之意圖，要無甘貿重刑之危險，以平價提供
    海洛因與他人。另參酌被告販賣毒品海洛因之利得，於本院
    審理時被告已自承販賣壹包五百元海洛因可以賺一百元左右
    （本院卷第105頁）。足證被告販賣毒品確有營利之意圖，
    灼然甚明。
四、綜上所述，本案依憑證人陳永菖之供述證據，並被告坦承販
    賣海洛因與陳永菖之自白，及其使用之行動電話門號通聯紀
    錄、扣案之電子磅秤、夾鏈袋等物，堪認被告於98年4月28
    日、同年5月1日、同年5月3日，各以500元之代價，先後販
    賣海洛因3次與陳永菖之事實，應屬無疑，是本案被告犯行
    事證明確，自應依法論科。
參、論罪科刑之理由：
一、查被告行為後，毒品危害防制條例部分條文業於98年5月5日
    經修正通過，並於同年月20日經總統公布，而於同年月22日
    起施行（該次修正未定有施行日期，應「類推適用」中央法
    規標準法第13條之規定，自公布日起算至第3日發生效力，
    參見司法院98年6月29日院臺廳刑一字第0980014643號函）
    ，其中毒品危害防制條例第4條第1項修正前規定：「製造、
    運輸、販賣第一級毒品者，處死刑或無期徒刑；處無期徒刑
    者，得併科新臺幣1千萬元以下罰金。」，修正後則規定為
    ：「製造、運輸、販賣第一級毒品者，處死刑或無期徒刑；
    處無期徒刑者，得併科新臺幣2千萬元以下罰金。」，足見
    修正後之規定，已將併科罰金之數額，由一千萬元以下，提
    高為二千萬元以下，新法之法定刑罰金刑刑度較修正前為重
    ，依刑法第2條第1項前段之規定比較之結果，修正前之毒品
    危害防制條例第4條第1項規定較有利於行為人，自應適用修
    正前之毒品危害防制條例第4條第1項之規定，合先敘明。
二、按海洛因乃毒品危害防制條例第2條第2項第1款所稱之第一
    級毒品，依法不得販賣。乃被告竟意圖營利而販賣，核被告
    就事實二(一)、(二)、(三)之所為，均係犯修正前毒品危害防制條
    例第4條第1項之販賣第一級毒品罪。被告持有毒品之低度行
    為為販賣毒品之高度行為所吸收，均不另論罪。
    被告所犯上開3 罪，犯意各別，行為不同，應分論併罰。
三、被告前因偽造有價證券、槍砲彈藥刀械管制條例等案件，經
    臺灣臺中地方法院以82年度訴字第3248號判處應執行有期徒
    刑3年8月確定；又因違反肅清煙毒條例等案件，經臺灣板橋
    地方法院以82年度訴字第1832號判處應執行有期徒刑3年6月
    確定。上開2罪經接續執行，於83年2月25日入監，於85年7
    月30日假釋出獄，又於假釋期間，因違肅清煙毒條例案件，
    經本院以86年度上訴字第1984號判處有期徒刑3年1月確定，
    並撤銷前開假釋，接續執行殘刑3年10月又25日，於88年1月
    5 日再度入監執行，嗣經裁定減刑，並於96年7月16日執行
    完畢，此有臺灣高等法院被告前案紀錄表在卷可憑。其於有
    期徒刑執行完畢後5年內再故意犯本案之各罪，均為累犯，
    依法皆加重其刑（法定刑為死刑、無期徒刑部分依法不得加
    重）。
四、又按刑法第59條規定，犯罪之情狀可憫恕者，得酌量減輕其
    刑，同法第57條規定，科刑時應審酌一切情狀，為科刑重輕
    之標準，於裁判上酌減其刑時，應就犯罪一切情狀（包括刑
    法第57條所列舉之10款事項），予以全盤考量，審酌其犯罪
    有無可憫恕之事由，以為判斷。故適用第59條酌量減輕其刑
    時，並不排除第57條所列舉10款事由之審酌，惟其程度應達
    於確可憫恕，始可予以酌減（最高法院70年度第6次刑事庭
    會議決議參照）。又依毒品危害防制條例第四條第一項規定
    ，販賣第一級毒品罪之法定刑為「死刑或無期徒刑；處無期
    徒刑者，得併科新臺幣一千萬元以下罰金」，然同為販賣第
    一級毒品之被告，其素行、原因動機不一，犯罪情節未必盡
    同，或有大盤毒梟者，亦有中、小盤之分，甚或僅止於吸毒
    者友儕間為求互通有無之有償轉讓者亦有之，其販賣行為所
    造成危害社會之程度自屬有別，法律科處此類犯罪，所設之
    法定最低本刑卻同為「無期徒刑，得併科新臺幣一千萬元以
    下罰金」，不可謂不重。於此情形，倘依其情狀處以有期徒
    刑，即足以懲儆，並可達防衛社會之目的者，自非不可考量
    其主觀惡性與客觀犯行有無可憫恕之處，俾適用刑法第五十
    九條之規定酌量減輕其刑，期使個案間之量刑，符合比例原
    則與平等原則。經查，本件被告雖有上開販毒之行為，然販
    賣對象為1人、次數僅有3次，犯罪所得金額亦僅有1000 元
    ，經警在其住處查獲海洛因1包，驗餘淨重0.7064公克等情
    ，則被告販賣海洛因屬少量，從中賺取小利，犯罪所得有限
    ，情節尚非重大，其惡性與犯罪情節核與大量走私進口或長
    期販賣毒品之所謂大盤、中盤毒販有重大差異，如不論其情
    節輕重，遽處以販賣第一級毒品罪之法定本刑死刑或無期徒
    刑，誠屬情輕法重，過於嚴苛，堪認其犯罪情狀尚堪憫恕，
    爰依刑法第59條之規定，就其所犯販賣第一級毒品罪酌減其
    刑。又刑有加重及減輕部分，應依刑法第71條第1項之規定
    ，先加後減之。
五、辯護人主張被告應有修正後毒品危害防制條例第17條第2項
    之於偵查及審判中均自白者，減輕其刑之規定之適用云云（
    見99年4月20日刑事準備書狀第10頁）。惟查：被告雖於原
    審第1次訊問中已就所有犯罪事實坦承不諱，然被告於偵查
    中就98年5月3日該日之販賣第1級毒品犯行僅坦承交付毒品
    而已，而非坦承販賣毒品（見偵卷第13頁），至其他二次之
    犯行則付之闕如，顯見被告並未自白販賣毒品海洛因，自難
    認被告有於偵查中自白犯罪之情形，而有修正後毒品危害防
    制條例第17條第2項規定減輕其刑之適用，附此敘明。
肆、撤銷改判之理由
一、原審以被告多次販賣第一級毒品海洛因予陳永菖，因予論罪
    科刑，固非無見。惟查：
  (一)扣案之OKWAP廠牌行動電話1支（內含0000000000門號行動電
    話之SIM卡）雖為訴外人許火模名義，然係被告借用友人許
    火模名義購買，屬被告所有，應依毒品危害防制條例第19條
    第1項沒收，原審認非被告所有，未予宣告沒收，尚有未合
    。
  (二)夾鏈袋20只經本院勘驗結果均屬新品，應係被告所有預備供
    犯罪所用之物，應依刑法第38條第1項第2款予以宣告沒收，
    乃原審竟誤引依毒品危害防制條例第19條第1項規定併予宣
    告沒收，已有未合。
  (三)包裝扣案毒品海洛因之包裝袋，係被告所有供包裝上開毒品
    以防潮溼或裸露俾供犯販賣第一級毒品罪所用之物，且經送
    鑑定結果，毒品之驗餘淨重為淨重0.7064公克，從而外包裝
    袋並非不可與毒品析離，是包裝袋部分，應依毒品危害防制
    條例第19條第1項之規定宣告沒收之，原審將查獲之第一級
    毒品海洛因包裝袋連同毒品一併依同法第18條第1項諭知沒
    收銷燬，容有未洽。
二、被告上訴意旨，請求依供出來源之規定減輕其刑，雖為無理
    由，然原判決既有上開可議之處，自屬無可維持，應由本院
    將原判決予以撤銷改判。爰審酌被告為圖一己私利，販賣第
    一級毒品海洛因，殘害國民身心健康，使社會施用毒品人口
    增加，而相對提高社會負成本，減損勞動生產力，並參酌被
    告之教育程度，智識不高，未能正視販賣毒品所帶來之危害
    以致觸犯重典，其犯罪之動機、目的、所生之危害，販賣對
    象為1人，次數非多，及至審理時始坦承犯行等一切犯罪情
    狀，量處如主文第2項所示之刑（詳見附表所示），並定其
    應執行刑為有期徒刑17年6月，以資儆懲。
三、沒收部分：
  (一)按以營利為目的販入毒品，經多次販賣後，持有剩餘毒品被
    查獲，其各次販賣毒品行為，固應併合處罰。惟該持有剩餘
    毒品之低度行為，應僅為最後一次販賣毒品之高度行為所吸
    收，不另論罪。故就該查獲之剩餘毒品，祇能於最後一次之
    販賣毒品罪宣告沒收銷燬，不得於各次販賣毒品罪均宣告沒
    收銷燬，最高法院98年度台上字第738號判決要旨可資參照
    。扣案之海洛因1包（驗後淨重0.7064公克），為第一級毒
    品。被告持有上開海洛因1包之低度行為，應僅為其最後一
    次販賣海洛因之高度行為所吸收，故依毒品危害防制條例第
    18條第1項前段之規定，在被告附表編號3之罪項下宣告沒收
    銷燬之。
  (二)毒品危害防制條例第19條第1項規定，犯第4條之罪者，其供
    犯罪所用或因犯罪所得之財物，均沒收之，如全部或一部不
    能沒收時，追徵其價額或以其財產抵償之。又但該條項並無
    如同條例第18條第1項所定「不問屬於犯人與否，沒收之」
    之明文，自屬相對沒收主義之立法。是其應沒收之物，應以
    屬被告所有者為限（最高法院95年度台上字第305號判決意
    旨參照）。
  (1)被告販賣海洛因與陳永菖之實際所得各為500 元、500 元（
    第1次及第3次），合計1千元，業如前述，雖未扣案，仍應
    依毒品危害防制條例第19條第1項規定，在各主文項下，併
    予宣告沒收之，如全部或一部不能沒收時，以其財產抵償之
    （金錢財物無追徵價額之問題，最高法院93年度台上字第
    4584 號判決意旨參照）。
  (2)扣案之前開毒品海洛因外包裝1只，既係被告所有，用以包
    裹第一級毒品，防其裸露、逸出、潮濕，便於持有藉以販賣
    他人施用毒品之用，應依毒品危害防制條例第19條第1項前
    段規定宣告沒收。
  (3)扣案之OKWAP廠牌行動電話1支（內含0000000000門號行動電
    話之SIM卡）雖登記為許火模名義，有臺灣大哥大資料查詢
    單1份可按（見偵查卷第112頁、原審卷第97頁），惟為被告
    借用友人許火模名義購買，屬被告所有，業據被告自承在卷
    （見本院卷第105頁），且係供聯絡販賣海洛因所用（附表
    編號3）；另扣案之MOTOROLA廠牌行動電話1支，乃被告所有
    ，供聯絡販賣海洛因所用（附表編號1、2）；扣案之電子磅
    秤1具、係被告所有供分裝毒品用，均在便利販賣使用，均
    為供被告販賣毒品之工具，應依毒品危害防制條例第19條第
    1 項，分別於各該主文項下沒收之（該等物品既已扣案，即
    無不能沒收之問題，爰不另為「如一部或全部不能沒收時，
    追徵其價額或以其財產抵償之」之諭知）。另上開
    0000000000門號行動電話之SIM卡申設人為李秀燕，有中華
    電信資料查詢單1份可按（見偵查卷第50頁、原審卷第98 頁
    ），該枚SIM卡既非被告所有，依上開說明，自無從予以宣
    告沒收，併此敘明。
  (三)扣案之夾鏈袋20個係屬新品，業據本院勘驗屬實，有勘驗筆
    錄可參（本院卷第102頁），為告所有，業據被告供明在卷
    ，則上開分裝夾鏈袋應係預備供被告販賣第一級毒品海洛因
    所用之物，爰依刑法第38條第1項第2款規定宣告沒收。
  (四)按犯毒品危害防制條例第4 條第1 項之販賣第一級毒品罪者
    ，其因犯罪所得之財物，沒收之，如全部或一部不能沒收時
    ，追徵其價額或以其財產抵償之，同條例第19第1 項雖有明
    文，然所稱因犯罪所得之財物，係以實際所得者為限，苟無
    所得或尚未取得者，即無從為沒收、追徵或以財產抵償之諭
    知，最高法院著有96年度台上字第2331號判決可資參照。據
    此，被告於98年5 月1 日販賣價值500 元之海洛因與陳永菖
    部分，因被告尚未取得價款，自無從為沒收或以財產抵償之
    諭知。
  (五)另扣案之玻璃球1個、塑膠管鏟2支，雖係被告所有，然與其
    販賣毒品無直接關聯，亦不為沒收之諭知，均附此敘明。
伍、適用法條：
一、刑事訴訟法第369條第1項前段、第364條、第299條第1項前
    段。
二、毒品危害防制條例第4條第1項（修正前）、第18條第1項前
    段、第19條第1項。
三、刑法第2條第1項前段、第11條、第47條第1項、第59條、第
    51條第5款、第9款。
本案經檢察官羅清溪到庭執行職務。
中    華    民    國    99    年    5     月    18    日
                  刑事第四庭    審判長法  官  吳志誠
                                      法  官  彭喜有
                                      法  官  羅心芳
以上正本證明與原本無異。
如不服本判決應於收受送達後10日內向本院提出上訴書狀，其未
敘述上訴理由者，並得於提起上訴後10日內向本院補提理由書（
均須按他造當事人之人數附繕本）「切勿逕送上級法院」。
                                      書記官  蔡振豐
中    華    民    國    99    年    5     月    18    日
附錄本案論罪科刑法條全文：
毒品危害防制條例第4條第1項（販賣第一級毒品罪）：
製造、運輸、販賣第一級毒品者，處死刑或無期徒刑；處無期徒
刑者，得併科新臺幣1,000 萬元以下罰金。
┌────────────────────────────────┐
│附表：被告販賣毒品之宣告刑一覽表                                │
├──┬─────┬─────┬─────────────────┤
│編號│ 犯罪事實 │ 所犯罪名 │宣    告    刑     之     內    容│
├──┼─────┼─────┼─────────────────┤
│ 1  │犯罪事實欄│毒品危害防│販賣第一級毒品，累犯，處有期徒刑拾│
│    │二(一)部分  │制條例第4 │陸年。販賣毒品所得新臺幣伍佰元沒收│
│    │          │條第1 項販│之，如全部或一部不能沒收時，以其財│
│    │          │賣第一級毒│產抵償之，扣案之MOTORO LA廠牌行動 │
│    │          │品罪      │電話壹支、電子磅秤壹具、夾鏈袋貳拾│
│    │          │          │個均沒收之。                      │
├──┼─────┼─────┼─────────────────┤
│ 2  │犯罪事實欄│毒品危害防│販賣第一級毒品，累犯，處有期徒刑拾│
│    │二(二)部分  │制條例第4 │陸年。扣案之MOTOROLA廠牌行動電話壹│
│    │          │條第1 項販│支、電子磅秤壹具、夾鏈袋貳拾個均沒│
│    │          │賣第一級毒│收之。                            │
│    │          │品罪      │                                  │
├──┼─────┼─────┼─────────────────┤
│ 3  │犯罪事實欄│毒品危害防│販賣第一級毒品，累犯，處有期徒刑拾│
│    │二(三)部分  │制條例第4 │陸年。販賣毒品所得新臺幣伍佰元沒收│
│    │          │條第1 項販│之，如全部或一部不能沒收時，以其財│
│    │          │賣第一級毒│產抵償之，扣案之第一級毒品海洛因壹│
│    │          │品罪      │包（驗後淨重零點柒零陸肆公克）沒收│
│    │          │          │銷燬之，扣案之包裝第一級毒品海洛因│
│    │          │          │包裝袋壹個，OKWAP廠牌行動電話壹支 │
│    │          │          │（含0000000000SIM卡）、電子磅秤壹 │
│    │          │          │具、夾鏈袋貳拾個均沒收之。        │
│    │          │          │                                  │
└──┴─────┴─────┴─────────────────┘

司法院資訊處製作；財團法人民間司法改革基金會備份。
